【裁判字號】    99,易,2818
【裁判日期】    991130
【裁判案由】    妨害公務
【裁判全文】
臺灣臺北地方法院刑事判決          99年度易字第2818號
公  訴  人  臺灣臺北地方法院檢察署檢察官
被      告  陳功
輔  佐  人  陳詩在
上列被告因妨害公務案件，經檢察官提起公訴（99年度偵字第
16317 號），判決如下：
    主  文
陳功對於公務員依法執行職務時，施強暴，處拘役拾日，如易科
罰金，以新臺幣壹仟元折算壹日。
    事  實
一、陳功患有慢性（伴有急性發作）妄想型精神分裂症，為精神
    耗弱之人。於民國99年7 月6 日下午19時15分許，在臺北市
    中山區○○○路123 號1 樓「美麗華影城」6 樓售票區兜售
    團購券電影票1 張，為該影城售票區經理林鈺茹制止，詎陳
    功仍於該影城內逗留，不願離去，企圖趁隙兜售手中團購券
    電影票，林鈺茹見狀旋向臺北市政府警察局中山分局大直派
    出所報案，嗣後派出所制服員警李功華、葉松裕二人獲報到
    場處理，要求陳功出示身分證件供查證，陳功意圖規避、拒
    絕出示證件，並拉扯李功華所著防彈背心，復將李功華胸前
    所攜帶微型蒐證攝影機扯落在地，致令損壞不堪使用（毀損
    部分未據告訴），而當場對依法執行職務之公務員施強暴。
二、案經臺北市政府警察局中山分局報告臺灣臺北地方法院檢察
    署檢察官偵查起訴。
    理  由
一、上揭事實，訊據被告固不否認有拒絕出示證件，並與警員拉
    扯之事實，惟矢口否認有妨害公務犯行，辯稱：警察雖穿著
    警察背心，並不足以使一般人民相信是警察；而警察主觀認
    為有犯罪行為，就要求提示證件，被告認為不妥，所以陳功
    不配合要離開，是因為堅持基本人權的信念。警察攔阻離開
    並限制其行動，從而推倒、壓制、上手銬，被告係本能性的
    抗拒、喊叫，並無意攻擊、襲擊公務員。況被告並非現行犯
    ，警員逮捕被告時，未依法告知其權利；且被告精神上有障
    礙，沒有辦法依一般正常人的程序反應，並無妨害公務之故
    意云云。
二、經查，本案係因被告於「美麗華影城」6 樓售票區意圖兜售
    團購券電影票，為影城售票區經理林鈺茹發現後制止並勸導
    離去，詎被告仍於影城內逗留，始經林鈺茹向臺北市政府警
    察局中山分局大直派出所報案，後來制服員警李功華、葉松
    裕二人獲報到場處理，經要求被告出示身分證件，被告卻拒
    絕出示且意圖離去，而與警員間發生拉扯一節，業據證人林
    鈺茹、李功華、葉松裕等人於偵查中證述明確。而「警察於
    公共場所或合法進入之場所，得對於下列各款之人查證其身
    分：一、合理懷疑其有犯罪之嫌疑或有犯罪之虞者。二、有
    事實足認其對已發生之犯罪或即將發生之犯罪知情者」；警
    察職權行使法第6 條第1 項第1 款、第2 款定有明文；而「
    本法所稱警察職權，係指警察為達成其法定任務，於執行職
    務時，依法採取查證身分、鑑識身分、蒐集資料、通知、管
    束、驅離、直接強制、物之扣留、保管、變賣、拍賣、銷毀
    、使用、處置、限制使用、進入住宅、建築物、公共場所、
    公眾得出入場所或其他必要之公權力之具體措施」；「警察
    依前條規定，為查證人民身分，得採取下列之必要措施：令
    出示身分證明文件」，同法第2 條第2 項、第7 條第1 項第
    3 款亦有明文。是本案之要求被告出示證件或於不得已情形
    下對其施用強制力，乃係依據警察職權行使法規定所為，業
    據證人李功華、葉松裕二人於偵查中證述綦詳，且參諸證人
    李功華胸前所攜帶微型蒐證攝影機業於拉扯中經扯落在地，
    亦足徵被告確於公務員執行公務時有所抗拒，且力道不輕（
    毀損部分未據告訴）。又證人李功華、葉松裕二人係依據民
    眾報案始前往現場，且因被告業經民眾舉發有兜售電影票之
    行為，警察因認被告形跡可疑，況「美麗華影城」售票區本
    即為公共埸所，之前亦有竊案頻傳，從而警察認為有查證被
    告身分，請求其出示證件之必要，揆諸前揭法條與社會秩序
    維護法第42條、第44條、第64條第1 項第2 款等規定，自得
    依法行使警察職權，且於民眾抗拒時，在必要範圍內得使用
    強制力，亦屬於法有據。而被告明知要求出示身分證件者為
    警察，且穿戴警察制服，係執行公務，卻意圖規避、拒絕出
    示證件，並與警員拉扯，而對警員施強暴，其已違反刑法第
    135 條第1 項之規定甚明。被告所辯警察穿著警察背心，不
    足以使一般人民相信是警察；警察要求提示證件不妥及堅持
    基本人權云云，顯為卸責之詞，難謂為正當理由，其所辯並
    無足採。此外，復有臺北市政府警察局中山分局受理各類案
    件紀錄表、微型蒐證攝影機所攜照片等附卷可稽，本件事證
    明確，應依法論科。
三、核被告陳功所為，係犯刑法第135 條第1 項以強暴妨害公務
    員依法執行職務罪。另被告輔佐人陳稱，被告精神上有障礙
    ，沒有辦法依正常人的程序反應一節，經核被告於本案審理
    中之言行舉止，其陳述能力確實較一般人為緩慢，故本院始
    同意有輔佐人為其陳述之必要；而依該輔佐人於本院審理中
    提出之臺北市立聯合醫院松德院區診斷証明書乙紙，為公立
    醫院所為之診斷文書，核屬可信，堪證被告確患有慢性（伴
    有急性發作）妄想型精神分裂症乙節，洵屬有據。雖依本件
    被告所犯情節觀察，難謂被告在行為時已至完全心神喪失之
    程度，但其行為時因前項精神分裂症之原因，業致其辨識行
    為違法之能力已較一般人顯著減低，亦尚可信，故被告之犯
    行，得依刑法第19條第2 項規定，減輕其刑。爰審酌被告素
    行尚稱良好，其犯罪之動機、目的、手段及犯罪所生之危害
    等一切情狀，量處如主文所示之刑，併諭知如易科罰金之折
    算標準，以示懲儆。
四、爰依刑事訴訟法第299 條第1 項前段、第284 條之1 、刑法
    第135 條第1 項、第19條第2 項，第41條第1 項前段，刑法
    施行法第1 條之1 ，判決如主文。
五、如不服本件判決，得自收受送達之日起十日內，向本院提起
    上訴。
本案經檢察官柯木聯到庭執行職務。
中    華    民    國    99    年    11    月    30    日
                  刑事第十二庭  法  官  楊台清
以上正本證明與原本無異。
如不服本判決應於收受送達後10日內向本院提出上訴書狀，並應
敘述具體理由；其未敘述上訴理由者，應於上訴期間屆滿後20日
內向本院補提理由書（均須按他造當事人之人數附繕本）「切勿
逕送上級法院」。
                                書記官  劉子豪
中    華    民    國    99    年    11    月    30    日
附錄本案論罪科刑法條全文：
中華民國刑法第135條
（妨害公務執行及職務強制罪）
對於公務員依法執行職務時，施強暴脅迫者，處3 年以下有期徒
刑、拘役或3 百元以下罰金。
意圖使公務員執行一定之職務或妨害其依法執行一定之職務或使
公務員辭職，而施強暴脅迫者，亦同。
犯前二項之罪，因而致公務員於死者，處無期徒刑或7 年以上有
期徒刑；致重傷者，處3 年以上、10年以下有期徒刑。

司法院資訊處製作；財團法人民間司法改革基金會備份。
